【裁判字號】    97,訴緝,59
【裁判日期】    971121
【裁判案由】    準強盜等
【裁判全文】
臺灣士林地方法院刑事判決              97年度訴緝字第59號
公  訴  人  臺灣士林地方法院檢察署檢察官
被      告  戊○○
指定辯護人  本院公設辯護人  丙○○
上列被告因準強盜等案件，經檢察官提起公訴（96年度偵字第
11820 號），本院判決如下：
    主  文
戊○○竊盜，累犯，處有期徒刑壹年；又對於公務員依法執行職
務時，施強暴脅迫，累犯，處有期徒刑陸月；又變造普通小型車
汽車駕駛執照，足以生損害於公眾及他人，累犯，處有期徒刑伍
月，扣案之「乙○○」及「陳星州」普通小型車汽車駕駛執照上
照片各壹張均沒收之；又故買贓物，計三罪，累犯，各處有期徒
刑肆月；應執行有期徒刑貳年捌月，扣案之「乙○○」及「陳星
州」普通小型車汽車駕駛執照上照片各壹張均沒收之。
    事  實
一、戊○○曾於民國90年間因犯毒品危害防制條例案件，經臺灣
    花蓮地方法院以90年度訴字第120 號判決分別判處有期徒刑
    八月、十月，並定其應執行刑為有期徒刑一年四月確定，復
    於91年間因犯毒品危害防制條例案件，經最高法院以92年度
    臺上字第5078號判決分別判處有期徒刑八月、六月、三月，
    並定其應執行刑為有期徒刑一年三月確定，又於92年間因妨
    害兵役案件，經臺灣花蓮地方法院以92年度花簡字第270 號
    判決判處有期徒刑三月確定，經接續執行而於94年3 月30日
    縮短刑期假釋出監，迄至95年3 月3 日保護管束期滿未經撤
    銷而視為執行完畢，猶不知悔改，其因另涉他案而經發布通
    緝，為逃避員警查緝，明知真實姓名年籍不詳之成年人所持
    有如附表所示各名義人之證件均為來路不明之贓物（各名義
    人所失竊證件及其失竊時間均詳如附表所示），竟基於故買
    贓物之犯意，分別於如附表所示失竊時間後之某日，在不詳
    地點，藉由網際網路，於雅虎奇摩網站上，以每組名義人證
    件新臺幣（下同）3000元之代價，向該真實姓名年籍不詳之
    成年人分次購得如附表所示之各該證件；旋另基於變造汽車
    駕駛執照之犯意，於96年8 月底，在臺北縣板橋市○○街附
    近，接續將其本人所有之照片分別換貼於前開購得之「乙○○」、「陳星州」之普通小型車汽車駕駛執照而變造之，以
    供查驗身分之用，足以生損害於真正名義人乙○○、陳星州
    及監理機關對汽車駕照管理之正確性。迨於96年9 月13日17
    時許，在其位於臺北縣中和市○○路○ 段63巷11弄2 號4 樓
    之住處，經在場人同意由警執行搜索而查獲，並扣得如附表
    所示各該名義人之證件，始查知上情。
二、戊○○因其友人李德光與陳清妹間合夥糾紛，擬搗毀陳清妹
    住處物品以示警，乃自李德光處取得由不知情之鑰匙店店員
    複製之鑰匙1 串，並於96年9 月11日13時許，前往位於臺北
    市○○區○○路21巷12號4 樓之陳清妹住處，以上開複製之
    鑰匙開啟門鎖之方式而侵入上址（所涉侵入住宅罪嫌未據告
    訴），旋見財起意，竟另單獨基於意圖為自己不法所有之犯
    意，徒手竊取陳清妹及其配偶宋銀（起訴書誤載為宋銀悌
    ）所有之新臺幣1165元、美金6 元、會員證1 張、黃金項鍊
    1 條、黃金戒指、18K 金戒指、鑽石戒指及胸章各1 只等物
    品（業經發還），並於得手後將之藏放於其所有之包包內，
    嗣因陳清妹之子甲○○返家發覺有人侵入行竊而報警處理，
    適戊○○攜所竊得財物欲離去之際，其為脫免逮捕，竟基於
    妨害公務之犯意，於據報前往處理之員警李至祥依法執行職
    務時，先以身體衝撞員警李至祥並與之發生肢體拉扯之強暴
    方式，復至該址廚房內取出水果刀持向員警李至祥以脅迫之
    ，而妨害員警李至祥執行逮捕職務，經員警李至祥持槍射擊
    戊○○之小腿，始得以制伏，並扣得非戊○○所有之上開水
    果刀1 把及複製鑰匙1 串。
三、案經臺北市政府警察局南港分局報請臺灣士林地方法院檢察
    署檢察官偵查起訴。
    理  由
一、按被告以外之人於審判外之言詞或書面陳述，除有刑事訴訟
    法第159 條之1 至第159 條之4 所規定之情形外，不得作為
    證據；又被告以外之人於審判外之陳述，雖不符同法第159
    條之1 至第159 條之4 之規定，而經當事人於審判程序同意
    作為證據，法院審酌該言詞陳述或書面陳述作成時之情況，
    認為適當者，亦得為證據；又當事人、代理人或辯護人於法
    院調查證據時，知有第159 條第1 項不得為證據之情形，而
    未於言詞辯論終結前聲明異議者，視為有前項之同意，刑事
    訴訟法第159 條第1 項、第159 條之1 、第159 條之2 、第
    159 條之3 、第159 條之4 及第159 條之5 分別定有明文。
    查：(一)本判決所引用除證人甲○○於警詢、偵查中之陳述及
    證人李至祥於偵查中所為之證言，業經指定辯護人於本院審
    理中否定其證據能力，其餘各該被告以外之人所為審判外之
    陳述以及其他書面陳述，雖屬傳聞證據，惟當事人及辯護人
    於本院準備程序及審判期日中均表示無意見而不予爭執，且
    迄至言詞辯論終結前亦未再聲明異議，本院審酌上開證據資
    料製作時之情況，尚無違法不當之瑕疵，亦認為以之作為證
    據應屬適當，依刑事訴訟法第159 條之5 規定，認前揭證據
    資料均有證據能力；(二)按被告以外之人於檢察事務官、司法
    警察官或司法警察調查中所為之陳述，與審判中不符時，其
    先前之陳述具有較可信之特別情況，且為證明犯罪事實存否
    所必要者，得為證據，刑事訴訟法第159 條之2 定有明文。
    所謂「前後陳述不符」之要件，應就前後階段之陳述進行整
    體判斷，以決定其間是否具有實質性差異，惟無須針對全部
    陳述作比較，陳述之一部分有不符，亦屬之；而所謂「較可
    信之特別情況」之情形，亦應就前後陳述時之各種外部情況
    進行比較，以資決定何者外部情況具有可信性。查證人甲○○於警詢中所為之證言，係被告以外之人於審判外之言詞或
    書面陳述，依刑事訴訴法第159 條第1 項之規定，除符合同
    法第159 條之1 至第159 條之4 之規定外，原則上並無證據
    能力；然證人甲○○業經本院於97年10月27日傳喚到庭作證
    ，並給予被告戊○○及其指定辯護人進行詰問之機會，而證
    人甲○○於警詢中所為之陳述為證明犯罪事實存否之必要事
    項，且其於本院審理中作證內容核與上開警詢中陳述略有出
    入，參以上開警詢筆錄製作時間與本件案發時間相距較近，
    記憶應較本院審理時清晰，且顯然較無外力干擾或介入而為
    陳述，復無證據可認其於警詢時所為之陳述係公務員違背法
    定程序所取得，自堪認上開警詢所為之證述具有可信性之特
    別情況，而依刑事訴訟法第159 條之2 之規定，具有證據能
    力；(三)證人甲○○及李至祥於偵查中向檢察官所為之證言，
    係被告以外之人於審判外之言詞或書面陳述，依刑事訴訴法
    第159 條第1 項之規定，除符合同法第159 條之1 至第159
    條之4 之規定外，原則上並無證據能力，然證人甲○○及李
    至祥所為上開證言係依法具結後所為之陳述，並於訊畢交付
    閱覽而經其簽名，且依筆錄之記載並無不能自由陳述或其他
    非法、不當之取證情形，嗣於本院審理中亦經傳訊到庭，而
    給予被告戊○○及其指定辯護人進行詰問之機會，觀諸被告
    戊○○及其指定辯護人迄今亦未能具體指明上開證言有何顯
    不可信之情況，是依刑事訴訟法第159 條之1 第2 項之規定
    ，應認有證據能力，合先敘明。
二、訊據被告戊○○固不否認確曾透過網際網路購得各名義人失
    竊之如附表所示各項證件，並將其本人所有之照片分別換貼
    於前開購得之「乙○○」、「陳星州」之普通小型車汽車駕
    駛執照等事實，然辯稱：其未分次購得如附表所示各名義人
    之證件，係因原購得證件之年籍資料不符，經要求換貨而取
    得其他名義人之證件云云。經查：被告戊○○透過網際網路
    購得如附表所示名義人之證件，復將其本人所有之照片分別
    換貼於前開購得之「乙○○」、「陳星州」之普通小型車汽
    車駕駛執照等事實，業據被告戊○○於偵審中坦承不諱，復
    經被害人陳星州、乙○○及丁○○分別於警詢及偵查中證述
    在卷，且有臺北市政府警察局南港分局搜索扣押筆錄、扣押
    物品目錄表及查獲現場照片4 張在卷可稽，且有扣案之如附
    表所示證件可資佐證；又如附表所示各名義人之證件，分別
    於如附表所示之時間失竊，亦經被害人陳星州、乙○○及丁○○分別於警詢及偵查中所證述在卷，足見被告戊○○所購
    得如附表所示各項證件，確屬贓物無訛；而如附表所示各名
    義人之該國民身分證，經送法務部調查局鑑定之結果，其紙
    張、油墨、印刷特徵以及膠膜等均與真證樣本相符，研判均
    係真品，此有該局97年1 月16日調科貳字第0970002043 0
    號鑑定書及所檢附之鑑定分析表附卷可參；又如附表所示之
    各名義人之健保IC卡，經送中央健康保險局IC卡承製廠商東
    元電機股份有限公司鑑定之結果，各該健保IC卡卡體係真實
    ，晶片可讀取隱性資料，與顯性資料吻合，此有該局97年2
    月13日健保承字第09 70000168 號函及所檢附之證明書附卷
    可參；另如附表所示之各名義人之駕駛執照，經送交通部公
    路總局臺北區監理所鑑定之結果，認為：(一)陳星州汽、機車
    駕駛執照：為已辦理遺失補發之失效駕駛執照，且陳君汽車
    駕照上相片與公路監理機關存查之「普通汽車駕駛執照登記
    書」影像並不相符；(二)乙○○汽、機車駕駛執照：仍為有效
    之汽、機車駕駛執照，惟駕照上相片與公路監理機關存查之
    「普通汽車及機車駕駛執照登記書」影像並不相符，係遭已
    變造相片之有效駕照；(三)丁○○汽車駕駛執照：為已辦理遺
    失補發之失效駕駛執照，此有該所97年1 月17日北監駕字第
    0970020563號函及所檢附之汽、機車駕駛人螢幕列印、駕駛
    人異動歷史列印及汽、機車駕駛執照登記書與該所97年2 月
    13日北監駕字第0970022131號函及所檢附之辦理遺失補照文
    件在卷可稽，足見扣案之「乙○○」、「陳星州」之普通小
    型車汽車駕駛執照確遭他人換貼照片而變造，是被告戊○○
    此部分之自白與事實相符。至被告戊○○雖辯稱並非分次購
    得如附表所示各名義人之證件，然被害人陳星州、乙○○及
    丁○○於警詢、偵查中所指訴之失竊時間均不相同，且失竊
    時間相隔各約達一月之久，是被告戊○○所稱因換貨而先後
    取得不同名義人之證件，顯不符常情；況被告戊○○自承每
    組名義人證件於網站上之販售價格為3000元，則販售者於辦
    理換貨之際自無未取回原交付證件之理，參以如附表所示各
    名義人之證件均係於被告戊○○之住處所扣得，足見被告戊○○上開所辯，要屬事後卸責之詞，不足採信。
三、又被告戊○○固不否認於前揭時地侵入陳清妹之住處行竊而
    為警逮捕等事實，然矢口否認有何公訴意旨所稱之妨害公務
    犯行，辯稱：其當日僅與員警李至祥有身體上之接觸，所持
    水果刀係為撬開大門所用，並無強暴脅迫行為云云。經查：
    (一)被告戊○○於前揭時地竊取被害人陳清妹及宋銀所有之
      前開物品乙情，業經其供明在卷，復經證人宋銀及甲○○分別於警詢及偵審中證述在卷，並有臺北市政府警察局
      南港分局扣押筆錄、扣押物品目錄表、查獲現場照片10張
      及被害人宋銀所出具之贓物認領保管單在卷可稽，且有
      扣案之鑰匙1 串可資佐證，足徵被告戊○○此部分之自白
      與事實相符。
    (二)被告戊○○於前揭時地以上開強暴脅迫之方式妨害員警李
      至祥執行職務乙節，業據證人李至祥及甲○○於偵審中結
      證在卷，並有臺北市政府警察局南港分局97年2 月29日北
      市警南分刑字第09730258100 號函及所檢附之刑案現場勘
      察報告、現場照片、平面位置圖在卷可稽，復有扣案之水
      果刀1 把可資佐證；又被告戊○○於本院審理中雖供稱：
      當日遇警逮捕之際，為另尋出口而轉往屋後廚房等語，然
      其於同日審理中自承其進入廚房後並未找尋出口，是被告
      戊○○顯非為尋覓出處而進入該廚房，觀諸被告戊○○進
      入廚房後發現水果刀即行取用並快速走出欲離去上址，足
      見被告戊○○確有持用該水果刀以脫免員警逮捕之意；徵
      諸被告戊○○於本院審理中自承其於員警李至祥到場進行
      逮捕之際，確曾以身體衝撞並發生拉扯，參以員警李至祥
      於當日係身著制服到場，是被告戊○○於員警李至祥依法
      執行勤務之際，先以身體衝撞員警復取用水果刀相向以圖
      離去現場，其所為自難謂無強暴脅迫之情事。是被告戊○○上開所辯，亦屬事後飾卸之詞，不足採信。
    (三)至公訴意旨雖認被告戊○○於實施上開竊盜行為後所為脫
      免逮捕之上開行為涉有刑法第329 條之準強盜罪嫌，然刑
      法第329 條準強盜罪之規定，將竊盜或搶奪之行為人為防
      護贓物、脫免逮捕或湮滅罪證而當場施強暴、脅迫之行為
      ，視為施強暴、脅迫使人不能抗拒而取走財物之強盜行為
      ，乃因準強盜罪之取財行為與施強暴、脅迫行為之因果順
      序，雖與強盜罪相反，卻有時空之緊密連接關係，以致竊
      盜或搶奪故意與施強暴、脅迫之故意，並非截然可分，而
      得以視為一複合之單一故意，亦即可認為此等行為人之主
      觀不法與強盜行為人之主觀不法幾無差異，復因取財行為
      與強暴、脅迫行為之因果順序縱使倒置，客觀上對於被害
      人或第三人所造成財產法益與人身法益之損害卻無二致，
      而具有得予以相同評價之客觀不法，故擬制為強盜行為之
      準強盜罪構成要件行為，雖未如刑法第328 條第1 項強盜
      罪之規定，將實施強暴、脅迫所導致被害人或第三人不能
      抗拒之要件予以明文規定，惟必於竊盜或搶奪之際，當場
      實施之強暴、脅迫行為，已達使人難以抗拒之程度，其行
      為之客觀不法，方與強盜行為之客觀不法相當，而得與強
      盜罪同其法定刑（司法院大法官釋字第630 號解釋理由書
      可資參照）；而依證人甲○○及李至祥於偵審中所證述內
      容觀之，被告戊○○係徒手以身體衝撞其二人後再行持水
      果刀相向，並無其他積極之攻擊行為，且未有因被告戊○○所為上開行為而無法進行逮捕過程之情事，參以員警李
      至祥當日係配帶槍枝到場執行逮捕職務，自難認被告戊○○所為上開脫免逮捕之行為客觀上已達使人難以抗拒之程
      度，揆諸上開大法官會議解釋之意旨，自難以刑法第329
      條之準強盜罪名相繩，附此敘明。
    綜上所述，被告戊○○上開犯行均堪認定，應予依法論科。
四、核被告戊○○買受如附表所示被害人各項證件之行為，均係
    犯刑法第349 條第2 項之故買贓物罪。又汽車駕駛執照屬於
    品行能力服務相類證書之一種，自為刑法第212 條之特種文
    書，被告戊○○將他人汽車駕駛執照上原貼用之照片除去並
    換貼本人之照片，業已變造該文書之內容，是其所為應係犯
    刑法第212 條之變造特種文書罪。另刑法第135 條第1 項所
    定之「強暴」行為，並不限於對公務員身體直接實施暴力，
    凡以公務員為目標，而對物或他人實施暴力因而積極妨害公
    務員執行職務者均屬之；所稱「脅迫」，則指以侵害生命、
    身體、自由、名譽、財物之不法為目的之意思，通知對方足
    使其生恐怖之心之一切行為而言，最高法院82年度臺上字第
    608 號判決要旨可資參照，是被告戊○○於前揭時地侵入上
    開處所竊取他人財物，復以前開方式妨害員警執行逮捕職務
    之行為，則係犯刑法第320 條第1 項之竊盜罪及同法第135
    條第1 項之妨害公務罪，公訴意旨認應論以準強盜罪，尚有
    未洽，已如前述，然其基本事實同一，本院自得予以審究，
    並變更起訴法條。又被告戊○○以一變造行為同時變造「乙○○」及「陳星州」之汽車駕駛執照，係以一行為觸犯數同
    種罪名，為想像競合犯。又其所犯上開各罪，犯意各別，行
    為互殊，應予分論併罰。又被告戊○○曾於90年間因犯毒品
    危害防制條例案件，經臺灣花蓮地方法院以90年度訴字第12
    0 號判決分別判處有期徒刑八月、十月，並定其應執行刑為
    有期徒刑一年四月確定，復於91年間因犯毒品危害防制條例
    案件，經最高法院以92年度臺上字第5078號判決分別判處有
    期徒刑八月、六月、三月，並定其應執行刑為有期徒刑一年
    三月確定，又於92年間因妨害兵役案件，經臺灣花蓮地方法
    院以92年度花簡字第270 號判決判處有期徒刑三月確定，經
    接續執行而於94年3 月30日縮短刑期假釋出監，迄至95年3
    月3 日保護管束期滿未經撤銷而視為執行完畢，此有臺灣高
    等法院被告前案紀錄表附卷可參，其前曾受有期徒刑之執行
    完畢，於五年以內故意再犯本件最重本刑為有期徒刑以上之
    罪，為累犯，均應依刑法第47條第1 項之規定加重其刑。爰
    審酌被告戊○○正值壯年，竟持他人交付之複製鑰匙開門入
    內竊取他人財物，嚴重破壞社會秩序及他人財產安全，另其
    以己有之相片貼用他人汽車駕駛執照，影響真正名義人之權
    益及監理機關對於汽車駕照管理之正確性，然其於犯後尚能
    坦承部分犯行，及其品行、犯罪動機、目的、手段、行為次
    數、生活狀況、智識程度、犯罪所得之利益及所生之損害等
    一切情狀，分別量處如主文所示之刑，並定其應執行刑。
五、扣案之「乙○○」及「陳星州」普通小型車汽車駕駛執照上
    照片各一張，均係供犯罪所用之物，且為被告戊○○所有，
    業經其供明在卷，爰依刑法第38條第1 項第2 款之規定於變
    造普通小型車汽車駕駛執照之主文項下宣告沒收之；又扣案
    之鑰匙1 串，係供犯竊盜罪所用之物，然非被告戊○○所有
    之物，業經其供明在卷，爰不另為沒收之諭知。另扣案之水
    果刀1 把，雖係被告戊○○持之妨害公務所用之物，然非被
    告戊○○所有，業經被告戊○○及證人甲○○供明在卷，亦
    不另宣告沒收之。
據上論斷，應依刑事訴訟法第299 條第1 項前段、第300 條，刑
法第135 條第1 項、第212 條、第320 條第1 項、第349 條第2
項、第55條、第47條第1 項、第51條第5 款、第38條第1 項第2
款，刑法施行法第1 條之1 ，判決如主文。
本案經檢察官張紜瑋到庭執行職務
中    華    民    國    97    年    11    月    21    日
                  刑事第五庭庭審判長  法  官  李育仁
                                      法  官  孫曉青
                                      法  官  黃雅君
以上正本證明與原本無異。
如不服本判決，應於收受送達後10日內向本院提出上訴書狀，其
未敘述上訴理由者，應於上訴期間屆滿後20日內向本院補提理由
書狀（均須按他造當事人之人數附繕本），切勿逕送上級法院。
                                      書記官  簡湘雲
中    華    民    國    97    年    11    月    21    日
附錄本案論罪科刑法條：
刑法第135 條第1 項
對於公務員依法執行職務時，施強暴脅迫者，處 3 年以下有期徒
刑、拘役或 3 百元以下罰金。
第212 條
偽造、變造護照、旅券、免許證、特許證及關於品行、能力服務
或其他相類之證書、介紹書，足以生損害於公眾或他人者，處
1 年以下有期徒刑、拘役或 3 百元以下罰金。
第320 條第1 項
意圖為自己或第三人不法之所有，而竊取他人之動產者，為竊盜
罪，處 5 年以下有期徒刑、拘役或 5 百元以下罰金。
第349 條第2項
搬運、寄藏、故買贓物或為牙保者，處 5 年以下有期徒刑、拘役
或科或併科 1 千元以下罰金。
   附表
  ┌──┬───┬─────────┬──────────┬────────┐
  │編號│名義人│出生年月日（民國）│失竊證件            │失竊時間（民國）│
  ├──┼───┼─────────┼──────────┼────────┤
  │一  │陳星州│66年4月22日       │國民身分證、健保IC卡│96年5月17日     │
  │    │      │                  │、普通小型車汽車駕駛│                │
  │    │      │                  │執照、重型機車駕駛執│                │
  │    │      │                  │照                  │                │
  ├──┼───┼─────────┼──────────┼────────┤
  │二  │乙○○│59年10月10日      │國民身分證、健保IC卡│96年8月1日      │
  │    │      │                  │、普通小型車汽車駕駛│                │
  │    │      │                  │執照、重型機車駕駛執│                │
  │    │      │                  │照                  │                │
  ├──┼───┼─────────┼──────────┼────────┤
  │三  │丁○○│40年10月19日      │國民身分證、健保IC卡│96年6月29日     │
  │    │（起訴│                  │、普通小型車汽車駕駛│                │
  │    │書誤載│                  │執照                │                │
  │    │為郭豐│                  │                    │                │
  │    │鑫）  │                  │                    │                │
  └──┴───┴─────────┴──────────┴────────┘


司法院資訊處製作；財團法人民間司法改革基金會備份。
